臺灣臺北地方法院刑事判決　　　　　　　94年度訴字第1562號
公　訴　人　臺灣臺北地方法院檢察署檢察官
被　　　告　甲○○
　　　　　　乙○○
共　　　同
選任辯護人　曾肇昌律師
上列被告因毒品危害防制條例案件，經檢察官提起公訴（94年度
偵字第8464號），本院判決如下：
    主    文
甲○○持有第二級毒品，處有期徒刑肆月，如易科罰金以銀元
佰元即新臺幣玖佰元折算壹日。扣案含第二級毒品大麻成分之煙
草壹包（驗餘淨重零點零伍公克）沒收銷燬之。
其餘被訴部分無罪。
乙○○無罪。
    犯罪事實
一、甲○○明知大麻為毒品危害防制條例列管之第二級毒品，非
    經許可，不得擅自持有，竟仍基於持有之犯意，於民國九十
    四年五月十四日被查獲前之數日，在不詳地點，由真實姓名
    年籍不詳綽號為「魯狗」（台語，下同）處，取得含大麻成
    分之煙草（驗餘淨重零點零五公克）而持有之。嗣於九十四
    年五月十四日凌晨一時許，在臺北市中山區○○○路及長春
    路口，為行政院海岸巡防署北部地區巡防局人員查獲，並扣
    得前開內含大麻成分之煙草一包。
二、案經行政院海岸巡防署北部地區巡防局基隆機動查緝隊報告
    臺灣臺北地方法院檢察署檢察官偵查起訴。
    理    由
壹、被告甲○○有罪部分
一、訊據被告甲○○對於在右揭時地於查獲含大麻成分之煙草一
    事固不否認，惟矢口否認有何持有第二級毒品大麻之犯行，
    辯稱其並不知道自「魯狗」處所取得之煙斗內有大麻云云。
二、查本件被告甲○○於九十四年五月十四日被查獲時，自其所
    持有之煙斗內取出含大麻成分之煙草一情，有臺灣臺北地方
    法院檢察署收受贓證物品清單一紙在卷可稽（見偵卷第七十
    五頁），而該等扣物煙草經具有專門鑑定毒品成分能力之法
    務部調查局鑑定結果，亦確含有第二級毒品大麻成分，有該
    局九十四年七月十一日調科壹字第０二０００七二二四號鑑
    定通知書一份在卷足憑，此情已足認定。被告雖辯稱不知當
    時被查獲之煙斗內有大麻云云，惟被告前於偵訊中自承曾經
    施用過大麻，且「魯狗」當時將該煙斗交付予伊之際，亦有
    告知伊煙斗內之殘渣為大麻等語（見偵卷第五十八頁），足
    證曾經施用過大麻之被告，對該大麻當無不知之理，是其此
    點所辯顯不足採，從而本件事證明確，被告犯行已堪認定。
三、按大麻為毒品危害防制條例第二條第二項第二款所規範之第
    二級毒品，依法不得持有，核被告所為，係犯毒品危害防制
    條例第十一條第二項之持有第二級毒品罪。爰審酌被告持有
    毒品之犯罪動機、目的、手段，其持有毒品之行為對社會秩
    序造成一定程度之危害，及其他一切情狀，量處如主文所示
    之刑。又按被告行為後，刑法業於九十四年二月二日修正公
    布，且依刑法施行法第十條之一規定，已於九十五年七月一
    日生效施行，關於易科罰金之規定，修正前刑法第四十一條
    第一項前段係規定：「犯最重本刑為五年以下有期徒刑以下
    之刑之罪，而受六個月以下有期徒刑或拘役之宣告，因身體
    、教育、職業、家庭之關係或其他正當事由，執行顯有困難
    者，得以一元以上三元以下折算一日，易科罰金」，而斯時
    易科罰金之折算標準，依修正前罰金罰鍰提高標準條例第二
    條（該條規定現已刪除）規定，係就其原定數額提高為一百
    倍折算一日，並依現行法規所定貨幣單位折算新臺幣條例第
    二條折算為新臺幣，則適用舊法之結果，易科罰金之折算標
    準應以銀元一百元至三百元即新臺幣三百元至九百元折算一
    日；惟修正後刑法第四十一條第一項前段則規定：「犯最重
    本刑為五年以下有期徒刑以下之刑之罪，而受六個月以下有
    期徒刑或拘役之宣告者，得以新臺幣一千元、二千元或三千
    元折算一日，易科罰金」，而將易科罰金之折算標準提高，
    經比較新舊法結果，認適用新法關於易科罰金之規定，對被
    告較為不利，爰依修正前刑法第四十一條第一項前段規定，
    就本院所量處被告之刑，定其易科罰金之折算標準。至扣案
    煙草一包（驗餘淨重零點零五公克），經具有專門鑑定毒品
    成分能力之法務部調查局鑑定結果，確含有第二級毒品大麻
    成分，已說明如前，爰併依毒品危害防制條例第十八條第一
    項之規定，沒收銷燬之。至扣案之煙斗一支（即起訴書上之
    「大麻吸食器」），性質上難認係刑法第三十八條第一項第
    二款之「供犯罪所用或犯罪預備之物」，復非義務沒收之物
    ，爰不另為沒收之諭知，附此敘明。
貳、被告二人無罪部分
一、公訴意旨另以：被告甲○○與乙○○明知愷他命為毒品危害
    防制條例列管之第三級毒品，非經許可，不得擅自販賣、意
    圖販賣而持有或轉讓，竟基於共同販賣而營利之意圖，於民
    國九十四年三月間起共同向真實姓名年籍不詳綽號「將軍」
    者，購買愷他命後，再摻入「咖啡因、腦新、Ｌ粉」等不明
    粉末以稀釋愷他命之純度後，伺機出售圖利，嗣於九十四年
    五月十三日二十三時四分許，被告乙○○以行動電話000
    0000000號，號，向被告甲○○（其使用之行動電話
    號碼為0000000000）調十公克之愷他命，嗣於民
    國九十四年五月十四日凌晨一時許，甲○○與乙○○在臺北
    市○○○路與長春路口交貨時，為行政院海岸巡防署北部地
    區巡防局人員當場查獲，並在甲○○所駕駛車牌號碼為六一
    八二—ＦＥ自用小客車上查獲愷他命五包（淨重分別為：二
    ０一、三十一、十點六五、九點二及九公克，其中一包毛重
    約十公克，在該自小客車之右前座即被告乙○○所坐之位置
    上查獲），及咖啡因四十二點六五公克、電子秤、電子計算
    機各一台、包裝袋一個、分裝袋二個等證物，因認被告二人
    涉犯毒品危害防制條例第四條第三項之販賣第三級毒品罪嫌
    等語。
二、按犯罪事實應依證據認定之，無證據不得認定犯罪事實；不
    能證明被告犯罪者，應諭知無罪判決，刑事訴訟法第一百五
    十四條第二項、第三百零一條第一項分別定有明文。次按事
    實之認定，應憑證據，如未能發現確實之證據，或證據不足
    以證明，自不能以推測或擬制之方法，以為裁判基礎；再犯
    罪事實所憑之證據，無論係直接證據或間接證據，其為訴訟
    上之證明，須於一般人均不致有所懷疑而得確信為真實之程
    度，始得據為有罪之認定，倘其證明尚未達此程度而尚有合
    理之懷疑存在時，本諸無罪推定原則，自應為被告無罪之諭
    知；又被告否認犯罪事實所持辯解縱使不能成立，除非有確
    實證據足以證明對於被告犯罪已無合理之懷疑外，不能遽為
    有罪之認定；刑事訴訟法規定被告有緘默權，被告基於不自
    證己罪原則，既無供述之義務，亦不負自證清白之責任，不
    能因被告未能提出證據資料證明其無罪，或對於被訴之犯罪
    事實不置可否，即認定其有罪，最高法院著有九十二年度台
    上字第二五七○號判決可資參考。從而，認定被告有罪之證
    據，定需達到使事實審審判之法官有「確信」之心證時（即
    英美法上Ｂｅｙｏｎｄ  ａ  ｒｅａｓｏｎａｂｌｅ  ｄｏ
    ｕｂｔ），方得為被告有罪之判斷，若依負追訴犯罪職責之
    檢察官所提出之證據，尚無法使事實審法官有此程度之心證
    時，因法院僅有調查而無蒐集證據之義務（最高法院九十一
    年度台上字第五八四六號判決參照），且檢察官於訴訟上應
    負提出證據及說服之實質舉證責任，倘現存卷內證據尚未達
    有罪程度之確信時，自應為有利於被告之認定，最高法院亦
    著有九十二年台上字第一二八號判例可資參照。
三、本件公訴人認被告二人涉犯毒品危害防制條例第四條第三項
    之販賣第三級毒品罪嫌，無非係以被告二人之供述、通訊監
    察書、憲兵司令部鑑驗通知書、臺灣尖端先進生技股份有限
    公司濫用藥物檢驗報告、愷他命五包、咖啡因一包、電子秤
    、電子計算機、法務部函文等為其證據，訊據被告二人均堅
    詞否認有何販賣第三級毒品之犯行，被告甲○○辯稱其雖有
    買入愷他命，但都是自己要施用的，並沒有販賣之情形等語
    ；被告乙○○則辯稱愷他命等都是要供自己施用，並未販賣
    等語。經查：
  (一)本件被告二人於民國九十四年五月十四日凌晨一時許為行政
    院海岸巡防署北部地區巡防局人員查獲時，在甲○○所駕駛
    車牌號碼為六一八二—ＦＥ自用小客車上查獲愷他命五包、
    咖啡因四十二點六五公克、電子秤、電子計算機各一台、包
    裝袋一個、分裝袋二個等物，有扣押物品目錄表一份在卷可
    稽（見偵卷第十頁至第十一頁），且經鑑定結果，查獲之五
    包粉末中，確含有第三級毒品愷他命成分，有憲兵司令部刑
    事鑑驗中心九十四年六月二十八日（９４）安鑑字第０一四
    一０號鑑驗通知書一紙附卷足憑（見偵卷第七十二頁），該
    情均足認定。然檢察官雖以該扣得之物作為證明被告二人犯
    罪之證據，惟該部分至多僅能證明被告二人有持有該等愷他
    命等之事實，尚無從僅以該等物品即據以認定被告二人有販
    賣第三級毒品之犯罪事實，是不得以此遽為被告二人不利之
    認定。
  (二)檢察官雖另以監聽譯文為被告二人犯罪之證據，惟就被告二
    人九十四年五月十日、十一日及十四日等較可能涉及販賣第
    三級毒品愷他命部分之譯文，經函詢實施監聽之海岸巡防總
    局北部地區巡防局確認之結果，該等部分均未留存有監聽錄
    音帶，有該局九十五年四月十八日函文一紙附於本院卷可資
    佐證（見本院卷第一宗第五十五頁），是既無監聽錄音帶可
    供確認監聽內容，證據之真實性即有可疑，自不得以該監聽
    譯文作為被告二人販賣第三級毒品之證據。
  (三)又檢察官雖以被告二人之供述，證明被告乙○○有於九十四
    年五月十三日二十三時四分撥打電話向被告甲○○調十公克
    之愷他命等。惟查，檢察官本件起訴書中係將被告二人列為
    販賣第三級毒品愷他命之共同正犯，是既屬共同正犯，就同
    一批毒品間，彼此間縱有調取行為，於邏輯上本難認定符合
    販賣之構成要件；況且，經本院依公訴人之請求，於審理程
    序中分離審判程序，將被告二人互列為另一被告之證人以實
    施交互詰問，證人即共同被告甲○○證稱被告乙○○雖然於
    九十四年五月十三日又撥電話向其調毒品，但因其身上沒有
    毒品所以並未調給被告乙○○，而且被告乙○○只是要向其
    借而已等語（見本院九十六年一月十日審判筆錄第十頁至第
    十一頁）；該部分並與證人即共同被告乙○○證述情節相符
    （同見上開審判筆錄第十八頁）。經參以當日二人錄音帶譯
    文中「（被告乙○○）那借我十好嗎？（被告甲○○）好，
    ＯＫＯＫ」等對話內容（見偵卷第一一三頁至第一一四頁）
    ，足認該二證人即共同被告所言只是要借調毒品，並不是要
    買賣等語，應屬真實，是亦不得以此為被告二人販賣第三級
    毒品之證據。
四、綜上所述，本前諸最高法院九十二年度台上字第一二八號判
    例之說明，檢察官應負提出證據及說服之實質舉證責任，倘
    現存卷內證據尚未達有罪程度之確信時，自應為有利於被告
    之認定。本件由卷內所存之證據，由上開論述可知，均不足
    為被告二人有販賣第三級毒品愷他命之認定，是就此部分，
    即應就被告二人為有利之認定而為無罪之諭知。
五、又當事人、代理人、辯護人或輔佐人聲請調查之證據，法院
    認為不必要者，得予駁回之，刑事訴訟法第一百六十三條之
    二第一項定有明文。本件檢察官雖聲請勘驗留存之錄音帶中
    被告二人於九十四年五月十三日及同月十四日之對話、被告
    甲○○與綽號為「蔡哥」之人之對話，並聲請傳喚製作錄音
    帶譯文之偵查員余春暉，以證明未經留存錄音帶部分之譯文
    ，亦屬詳實記載等。惟：(一)被告二人於九十四年五月十三日
    及同月十四日之對話中，經檢察官起訴之部分已經本院上述
    說明並不能認定被告二人有販賣第三級毒品愷他命之情，是
    自無勘驗該部分錄音帶之必要。(二)檢察官起訴書中並未提及
    被告甲○○與綽號為「蔡哥」之人間，有何與起訴事實有關
    係之事，該部分當屬刑事訴訟法第一百六十三條之二第二項
    第二款「與待證事實無重要關係者」之欠缺關連性證據，亦
    無調查之必要。(三)本件經檢察官起訴並供作證據之錄音帶譯
    文中，既有多數部分並無錄音帶，已說明如前，是關於該部
    分證據是否真實，已有可疑，自無從由製作錄音帶譯文之偵
    查員余春暉之證詞，據以推論無錄音帶部分之譯文亦屬真實
    ，是該部分檢察官聲請之證據調查，同無必要。
六、此外，本件被告二人雖不成立販賣第三級毒品愷他命罪，惟
    由卷內資料證人江明達之證詞等（見偵卷第一五三頁至第一
    五五頁），被告甲○○當有幫助施用或轉讓毒品之嫌疑，此
    部分應由有偵查權之機關，於本案確定後，另行偵查，附此
    敘明。
據上論斷，應依刑事訴訟法第二百九十九條第一項前段、第三百
零一條第一項，毒品危害防制條例第十一條第二項、第十八條第
一項，刑法第十一條前段、第二條第一項前段，修正前刑法第四
十一條第一項前段，修正前罰金罰鍰提高標準條例第二條，現行
法規所定貨幣折算新臺幣條例第二條，判決如主文。
本案經檢察官黃于真到庭執行職務
中　　華　　民　　國　　96　　年　　1 　　月　　24　　日
                  刑事第七庭審判長法  官  梁耀鑌
                                  法  官  吳麗英
                                  法  官  吳冠霆
以上正本證明與原本無異。
如不服本判決，應於判決送達後10日內向本院提出上訴狀（應抄
附繕本）。告訴人或被害人如對於本判決不服者，應具備理由請
求檢察官上訴，其上訴期間之計算係以檢察官收受判決正本之日
期為準。
                                  書記官  廖純瑜
中　　華　　民　　國　　96　　年　　1 　　月　　24　　日
附錄法條：
毒品危害防制條例第11條
持有第一級毒品者，處 3 年以下有期徒刑、拘役或新臺幣 5 萬
元以下罰金。
持有第二級毒品者，處 2 年以下有期徒刑、拘役或新臺幣 3 萬
元以下罰金。
持有專供製造或施用第一、二級毒品之器具者，處 1 年以下有期
徒刑、拘役或新臺幣 1 萬元以下罰金。
持有毒品達一定數量者，加重其刑至二分之一，其標準由行政院
定之。
